【裁判字號】    92,台上,1935
【裁判日期】    920910
【裁判案由】    確認抵押債權不存在等
【裁判全文】
最高法院民事裁定                              九十二年度台上字第一九三五號
    上  訴  人  甲○○
    訴訟代理人  吳雨學律師
    被 上訴 人  乙○○
右當事人間請求確認抵押債權不存在等事件，上訴人對於中華民國九十二年六月十七
日台灣高等法院第二審判決（九十一年度上字第九一０號），提起上訴，本院裁定如
左：
    主  文
上訴駁回。
第三審訴訟費用由上訴人負擔。
    理  由
按對於第二審判決上訴，非以其違背法令為理由，不得為之。又提起上訴，上訴狀內
應記載上訴理由，表明原判決所違背之法令及其具體內容，暨依訴訟資料合於該違背
法令之具體事實，民事訴訟法第四百六十七條、第四百七十條第二項定有明文。而依
同法第四百六十八條規定，判決不適用法規或適用不當者，為違背法令；依同法第四
百六十九條規定，判決有該條所列各款情形之一者，為當然違背法令。是當事人提起
上訴，如依民事訴訟法第四百六十八條規定，以第二審判決有不適用法規或適用法規
不當為理由時，其上訴狀或理由書應表明該判決所違背之法令條項，或有關判例、解
釋之字號，或成文法以外之習慣或法理等及其具體內容，暨係依何訴訟資料合於該違
背法令之具體事實；如以民事訴訟法第四百六十九條所列各款情形為理由時，其上訴
狀或理由書應表明該判決有合於各該條款規定情形之具體內容，及係依何訴訟資料合
於該違背法令之具體事實。上訴狀或理由書如未依上述方式表明，或其所表明者顯與
上開法條規定不合時，即難認為已合法表明上訴理由，其上訴自非合法。本件上訴人
對第二審判決提起上訴，雖以該判決有不適用法規或適用法規不當等違背法令為由，
惟核其上訴理由狀所載內容，仍屬就原審取捨證據、認定事實之職權行使暨其他與判
決結果不生影響之理由，指摘原判決不當，並就原審本於上開職權之行使所論斷：本
件被上訴人抗辯其與債務人邱創順間有新台幣（下同）二百四十五萬元之抵押借款債
權存在，堪信為真實。上訴人雖主張：該二百四十五萬元借款，邱創順已於民國八十
六年九月以出售台北縣板橋市○○路房屋之價款二百五十萬元清償，由該屋之買受人
江明昌交由被上訴人之代理人曾村泉收受云云。但查江明昌交付之二百五十萬元，係
清償邱創順積欠曾村泉之借款，與系爭抵押債權無涉。上訴人空言主張係清償抵押債
權云云，自不足採。茲系爭抵押權所擔保之抵押債權即邱創順與被上訴人間之二百四
十五萬元借款債權，既尚未清償，該抵押權登記自不得予以塗銷。則上訴人依民法第
七百六十七條之規定，訴請確認被上訴人與邱創順間就上訴人所有系爭土地上所設定
本金最高限額五百萬元抵押權之二百四十五萬元抵押債權不存在，及被上訴人將系爭
土地所設定擔保最高限額五百萬元之抵押權登記塗銷，均屬無據，不應准許等情，泛
言謂為違法，而非表明該判決所違背之法令及其具體內容，暨依訴訟資料合該違背法
令之具體事實，難認其已合法表明上訴理由。依首揭說明，應認其上訴為不合法。
據上論結，本件上訴為不合法。依民事訴訟法第四百八十一條、第四百四十四條第一
項、第九十五條、第七十八條，裁定如主文。
中      華      民      國    九十二    年      九      月      十      日
                              最高法院民事第五庭
                                  審判長法官  朱  錦  娟
                                        法官  顏  南  全
                                        法官  許  澍  林
                                        法官  葉  勝  利
                                        法官  劉  福  來
      右正本證明與原本無異
                                              書  記  官
中      華      民      國    九十二    年      九      月    二十四    日
                                                                        Ｑ


司法院資訊處製作；財團法人民間司法改革基金會備份。
